【裁判字號】    96,破,18
【裁判日期】    970215
【裁判案由】    宣告破產
【裁判全文】
臺灣屏東地方法院民事裁定                96年度破字第18號
聲  請  人  甲○○
上列聲請人聲請破產事件，本院裁定如下：
    主  文
聲請駁回。
聲請程序費用由聲請人負擔。
    理  由
一、聲請意旨略以：伊於民國91年間因懷孕被以不適任為由勸離
    原職務後，過著以卡養卡的生活，為增加收入，於93年間加
    入健康食品傳銷事業，以刷卡貸借金額進貨銷售，俟因不諳
    組織運作及行銷手段，每月責任額進貨致家中囤積大量產品
    ，損失慘重，且卡債本利循環使得聲請人背負巨額債務。今
    伊無工作收入，共計積欠債務新台幣（下同）3,257,821 元
    、現有資產現金37萬元、每月需支付利息40,723元，資產顯
    已不能清償債務，而有宣告破產之原因，且本件破產程序單
    純，於1 年內應可完成破產程序，以現有資產支付破產管理
    人之報酬、伊於1 年內之必要生活費用110,520 元及扶養子
    女之必要生活支出74,000元，尚有剩餘財產135,480 元，可
    以組成破產財團，且破產財團足敷清償財團費用及財團債務
    ，亦有宣告破產之實益及必要，爰依破產法第1 條、第57條
    、第58條之規定，聲請宣告伊破產云云。
二、按破產，對債務人不能清償債務者，宣告之，破產法第57條
    定有明文。至於導致不能清償債務之原因，雖未設明文，惟
    破產事件非僅涉及個人權益，且攸關公益及社會秩序，職是
    破產法第63條第2 項規定，法院為破產裁定前，得依職權為
    必要之調查，乃藉由法院之職權介入，俾瞭解事件全貌後，
    權衡作出適當裁定。復按破產之聲請固為債務人之權利，惟
    此權利之行使究不能以違反公共利益或以損害他人為主要目
    的，此誠信原則在破產事件亦有適用。準此，債務人向法院
    聲請宣告破產，以利其更生，應僅限於債務人善意的陷於不
    能清償債務者，始足當之，若係以損害債權人為目的，或有
    浪費或為其他投機行為，致負擔過重之債務等自陷於不能清
    償之窘境者，即不足以保護，否則無異鼓勵不當消費、惡意
    之負債，破壞現存社會秩序及公平原則，違反破產立法之本
    旨。又破產之宣告既經由法院之介入，強制將債務人之財產
    為全部之變價，用以分配各債權人，債權人未能受償部分，
    依同法第149 條規定，則發生請求權視為消滅之結果，益見
    破產制度事涉公私益甚鉅，即有比例原則之適用，自應認係
    為促使債務人更生之目的下，於別無他法所為之最後手段。
    而債務人之清償能力係由財產，信用，勞力三者構成，如有
    良好之信用或優良之技術或發展潛能，即應認仍有清償債務
    之可能。
三、經查：
  (一)聲請人至96年12月間止，計積欠台新國際商業銀行股份有限
    公司627,751 元（未據該銀行函復債務金額，依聲請人自陳
    之金額列入）、上海匯豐銀行股份有限公司582,227 元（未
    據該銀行函復，依聲請人自陳之債務金額列入）、中國信託
    商業銀行股份有限公司399,982 元（未據該銀行函復，依聲
    請人自陳之債務金額列入）、中華商業銀行股份有限公司20
    4,792 元（未據該銀行函復，依聲請人自陳之債務金額列入
    ）、台北富邦商業銀行股份有限公司99,888元（未據該銀行
    函復債務金額，依聲請人自陳之金額列入）臺灣新光商業銀
    行股份有限公司151,795 元、玉山商業銀行股份有限公司15
    0,096 元（未據該銀行函復，依聲請人自陳之債務金額列入
    ）、永豐信用卡股份有限公司48,026元、花旗銀行股份有限
    公司72,157元、英商渣打銀行股份有限公司52,791元、國泰
    世華商業銀行股份有限公司251,175 元、復華商業銀行股份
    有限公司114,265 元（未據該銀行函復，依聲請人自陳之債
    務金額列入）、萬泰商業銀行股份有限公司119,538 元、遠
    東國際商業銀行股份有限公司383,000 元（未據該銀行函復
    ，依聲請人自陳之債務金額列入）、聯邦商業銀行股份有限
    公司320,935 元（未據該銀行函復債務金額，依聲請人自陳
    之金額列入），合計3,323,903 元等情，除為其所自陳外，
    亦經本院依職權向各該債權銀行查明屬實，有債權銀行之函
    文、在卷可稽（本院卷第2 、31-59 頁），則聲請人所述之
    負債情事，應屬真實。
  (二)聲請人陳報之資產為現金37萬元並已停止支付等語，固有資
    產及所得顯已不能清償債務之情形。惟據上開各該銀行陳報
    之聲請人債務，大部分為信用卡債務，其積欠上開款項之過
    程，無非以卡養卡、以債養債，並據銀行函覆刷卡資料可稽
    （本院卷第60-88 頁），而經本院依職權調閱稅務電子閘門
    財產所得明細表查明，聲請人名下並無任何財產，其於95年
    度薪資所得205,051 元，以其所得情況，並不足以應付其巨
    額之花費，顯然未量入為出、撙節開支，而有惡意奢侈揮霍
    之消費情事，按之上開說明，核無以破產宣告保護之必要。
    另依債務人之清償能力係由財產，信用，勞力三者構成，如
    有良好之信用或優良之技術或發展潛能，即應認仍有清償債
    務之可能。聲請人係65年9 月15日出生，目前僅年滿32歲，
    且身體無重大疾病，縱使無專業技能，亦堪認其具備相當之
    工作能力，並曾任職家庭褓母年收入30萬元、宏順麗嬰房年
    收入45萬元（本院卷第42、45頁之信用卡申請書及相關資料
    ），其顯屬有工作能力之人，要不得僅因其目前無業，即可
    驟謂其無工作能力至明，是以計算聲請人工作至65歲止，能
    工作而取得收入之期間約尚有33年，依行政院勞工委員會96
    年6 月22日公告修正之勞工基本工資每月17,280元計算，其
    於將來工作期間至少能賺取6,842,880 元（17,280元×12個
    月×33年＝6,842,880 元），加上目前所有之現金37萬元，
    已遠超過其所積欠之債務，足徵其顯有相當之償債能力甚明
    ，假以時日仍有清償債務之可能。又聲請人主張須兼顧照顧
    父親及娘家經濟狀況而無法工作云云，依上開聲請人主張以
    現有資產支付破產管理人之報酬、必要生活費用、扶養子女
    之必要生活支出，尚有剩餘財產135,480 元，若需另支付照
    顧父親及娘家之費用，已無餘額可供構成破產財團，自無法
    清償破產債權，無宣告破產之實益。況且聲請人前已循銀行
    公會啟動之「消費金融案件無擔保債務協商機制」，與各金
    融機構之債權人達成分期還款協議，約定自95年7 月起，分
    120 期，利率百分之1.88，按月償還28,332元等情，有協議
    書及無擔保債務還款計劃存卷可據（本院卷第46-48 頁）。
    聲請人既簽署上開協議書，自應受其拘束，並依協議內容致
    力清債，而非將所餘資產用於破產程序所生之費用，致令各
    債權銀行因之損失對於聲請人之債權。從而，聲請人聲請宣
    告破產，實與上開協議之本旨與精神相違，亦有違訴訟法上
    之誠信原則，本院認為依據聲請人之現有資產及工作潛力、
    本件債務之金額與性質，本件聲請人應尚無不能清償債務之
    情事。是揆諸前揭說明，聲請人聲請宣告破產即無理由，應
    予駁回。
四、依破產法第5條、民事訴訟法第95條、第78條裁定如主文。
中    華    民    國    97    年     2    月    15    日
                  民事第二庭    法  官  胡晏彰
正本係照原本作成。
如對本裁定抗告，須於裁定送達後10日內向本院提出抗告狀，並
繳納抗告費新台幣1,000 元。
                                書記官  顏子仁
中    華    民    國    97    年     2    月    15    日


司法院資訊處製作；財團法人民間司法改革基金會備份。
